【裁判字號】    94,訴,891
【裁判日期】    950908
【裁判案由】    準強盜
【裁判全文】
臺灣士林地方法院刑事判決               94年度訴字第891號
公  訴  人  臺灣士林地方法院檢察署檢察官
被      告  乙○○
指定辯護人  本院公設辯護人  丙○○
上列被告因準強盜案件，經檢察官提起公訴（94年度偵字第1080
9 號），本院判決如下：
    主  文
乙○○攜帶兇器竊盜，因脫免逮捕，當場施以脅迫，處有期徒刑
柒年貳月，扣案之剪刀、鉗子、瑞士刀、水果刀各壹把、尖鑽肆
支，均沒收。
    事  實
一、乙○○意圖為自己不法之所有，而基於竊盜之犯意，於民國
    94年10月24日中午11時35分許，攜帶客觀上可供兇器使用，
    足以對人之生命、身體產生危害之剪刀、鉗子、瑞士刀、水
    果刀各1 把及尖鑽4 支為工具，前往臺北市○○區○○路4
    段6 巷37號5 樓許俊榕住處，先以尖鑽轉開鐵門上之U 型掛
    鎖（未毀損）後，旋即開門進入屋內（無故侵入住宅部分未
    據告訴），並在房間內竊取現金新臺幣（下同）9,000 元得
    手，適因許俊榕返家而當場查覺乙○○身影，乙○○見狀隨
    即往大門逃逸，許俊榕則緊跟在後追出，欲將其逮捕，嗣於
    追躡途中，乙○○為脫免逮捕，乃當場由背包內取出其所攜
    帶上開水果刀，手持刀柄，並以刀尖指向許俊榕，同時揚稱
    不要靠近等語，致使許俊榕心生畏懼而不敢靠近，僅得與乙
    ○○保持一定距離而繼續追躡之，直至員警據報抵達現場將
    乙○○逮捕，並當場扣得其所有之剪刀、鉗子、瑞士刀、水
    果刀各1 把、尖鑽4 支、手套1 雙及竊得之贓款9,000 元（
    已由許俊榕領回）。
二、案經臺北市政府警察局士林分局報告臺灣士林地方法院檢察
    署檢察官偵查起訴。
    理  由
一、訊據被告，固坦承於前揭時、地攜帶剪刀、鉗子、瑞士刀各
    1 把及尖鑽4 支等工具前往被害人許俊榕住處，並以尖鑽轉
    開鐵門上之U 型掛鎖後，開門進入屋內行竊，於竊得現金9,
    000 元後，遭返家之被害人許俊榕查覺，乃迅速向屋外逃逸
    ，被害人許俊榕則在後追躡，於追躡途中，其曾停下並由背
    包中拿出水果刀等情不諱，然矢口否認有何為脫免逮捕而施
    以脅迫之準強盜犯行，辯稱；扣案水果刀係自被害人住處廚
    房竊得，在遭被害人追躡途中，伊將水果刀從背包拿出，目
    的是要向被害人表示只有拿該把刀子，並未拿取其他財物，
    因被害人不信，伊還應被害人之要求，將背包翻給被害人看
    ，並非拿刀脅迫被害人云云。
二、本院查：
(一)被告於警詢、偵查及本院審理時，迭承確有於上開時、地，
    攜帶扣案之剪刀、鉗子、瑞士刀、尖鑽等工具（水果刀除外
    ）前往被害人許俊榕住處，以尖鑽轉開鐵門上之U 型鎖後，
    開門進入屋內竊得現金9,000 元之事實，核其此部分之供述
    ，與證人即被害人許俊榕於本院審理時具結證述其住處遭被
    告由大門入內行竊，大門U 型鎖被棄置在樓梯間，並有前揭
    現金遭竊之被害情節相符（見本院95年8 月25日審判筆錄）
    ，此外，並有被告自承其所有，於作案時攜帶之剪刀、鉗子
    、瑞士刀各1 把及尖鑽4 支等工具扣案足憑，又被告行竊所
    得贓款現金9,000 元，業經員警於逮捕被告時當場扣得，並
    交由被害人領回乙節，亦有被害人許俊榕出具之贓物認領保
    管單1 紙在卷可稽（附於94年度偵字第1080 9號卷第18頁）
    ，堪認被告此部分竊盜之自白與事實相符，可以採信。至就
    扣案水果刀1 把部分，被告雖否認係所有並攜帶至行竊現場
    之物，辯稱該水果刀係在被害人許俊榕住處廚房竊得云云，
    然查，訊據證人許俊榕於本院審理時具結證實伊住處並無水
    果刀失竊，伊先前雖曾將水果刀領回，但之後伊太太發現家
    中水果刀仍在，故確認該扣案之水果刀非伊住處之物乙情明
    確（見同上本院審判筆錄第5 頁、第9 頁），衡情證人因未
    實際管理廚房刀具，乃於甫案發誤認該水果刀為其住處之物
    而將之領回，本屬可能，惟事後既已查證非其所有之物，乃
    具結證實該情，並將扣案水果刀繳回扣案，其證詞自屬可信
    ，反觀被告辯稱水果刀係其在被害人住處竊得之物，然質其
    何故行竊水果刀，則謂欲將之賣錢云云，然查，觀乎該扣案
    水果刀，其刀刃處多所磨損，且外觀平凡，與一般水果刀無
    異，殊難認有何特別價值，且一般家庭廚房，除水果刀外，
    勢必另有其他刀具，然依被告所辯，卻僅竊取該把水果刀欲
    供賣錢，此等辯詞實屬無稽，不足採信，又以該水果刀係與
    其他被告坦承所有之扣案工具一併遭警查扣，被告復未能合
    理解釋該水果刀之來源及如何在其身上查扣，自應認係其所
    有，並併同其他扣案工具一併攜往犯案現場之物無訛，從而
    ，被告確有攜帶扣案之剪刀、鉗子、瑞士刀、水果刀及尖鑽
    等工具竊盜之犯罪事實，應甚明確，堪予認定。
(二)被告於被害人住處竊取財物得手之際，適因被害人返家而當
    場查覺其身影並喊「有小偷」，被告見狀後，立即向門外逃
    逸，被害人則緊跟在後追躡等情，業據證人許俊榕於本院審
    理中具結證述明確（見本院95年8 月25日審判筆錄第2 頁、
    第3 頁），被告對證人所證述上述情節亦無反對，並供承其
    遭被害人從樓上追到樓下，約300 公尺等語明確在卷（見同
    上本院審判筆錄第12頁），堪認被告確有於實施上開竊盜犯
    行完畢之際，因遭被害人當場查覺乃倉皇逃逸，被害人則自
    案發地點即一路緊接在後追躡之事實無訛。
(三)被告雖否認於遭被害人追躡途中，為脫免逮捕，乃手持水果
    刀，以刀尖指向被害人，並同時揚稱不要靠近等語而施以脅
    迫之行為，惟查：
１、此部分事實，業據證人許俊榕於到院證述詳確（見本院95年
    8 月25日審判筆錄第2 頁至第10頁），其證詞略以：在追逐
    過程中，被告突然停下來，距離伊約2 、3 公尺，叫伊不要
    靠近，之後又從包包拿出尖尖的刀子，手持刀柄，刀尖向伊
    ，並叫伊不要靠近，伊害怕被告刺向伊而賠上自己性命，故
    伊雖怕被告逃跑而仍繼續追躡被告，但與其保持一定距離。
    伊原本是要追上被告將其抓住，但因被告亮刀，使伊必須保
    持距離等語，並有被告為警逮捕時，經警在其身上扣得之上
    開水果刀1 把可佐。經核被告自承與證人素不相識，彼此間
    亦無怨恨仇隙（見94年度偵字第10809 號卷第7 頁），證人
    並無必要甘冒偽證罪責而為虛偽證詞，且竊賊得手財物後，
    因遭被害人查覺犯行，自思急速逃逸，遇被害人追捕，本能
    上出於反制而有脅迫施暴行為，尚與吾人生活經驗無悖，參
    以被告彼時既隨身攜帶水果刀，乃持以脅迫被害人，欲阻其
    追捕，自屬常情可擬，況依證人所述，被告於追躡途中數度
    因喘氣而停下休息，被告亦自承確係伊先停下，被害人才跟
    著停下，被害人與伊距離2 、3 公尺，始終未靠近伊乙情在
    卷，而本案被害人係一路追躡被告長達數百公尺，已如前述
    ，顯見被害人當時欲逮捕被告之意甚堅，然其於追躡被告過
    程中，竟始終與被告保持2 、3 公尺距離，並未上前將其逮
    捕，苟非因受制被告持刀脅迫而心生畏懼，當不致此，是證
    人上開證詞，應屬合理可信。至於證人許俊榕於本院審理中
    ，雖證稱因被告手握刀柄，故無法確認被告當時究係持扣案
    之瑞士刀或水果刀對其脅迫，經查，由扣案水果刀之刀刃短
    小，且案發當時情況急迫，而被害人與被告間復有2 、3 公
    尺之距離等情觀之，被害人無法清楚確認被告所持刀具種類
    ，本屬合理可能，尚無從據此否認其證詞之可信性，然由被
    告自承於遭被害人追躡途中，曾將水果刀自隨身背包取出乙
    情及瑞士刀為折疊刀具，如欲亮出刀刃，尚須先將刀刃翻出
    ，而值遭追捕之緊急情況，應以取出水果刀較為迅速直接之
    常情觀之，堪認被告當時所持刀具，應係扣案之水果刀無訛
    。
２、至於被告辯稱其由背包拿出水果刀，只是要向被害人證明只
    有拿該把刀子，並未拿取其他財物，其並無拿刀脅迫被害人
    ，當時因被害人不信，其還應被害人之要求，將背包翻給被
    害人看云云。惟查，被告於遭被害人追躡途中，曾一度停下
    向被害人表示其並未竊取什麼東西，並將背包翻給被害人看
    乙情，固據證人許俊榕證實無訛，然證人亦證稱：被告係於
    第2 次停下時始為上開表示，在此之前，被告即曾先停下一
    次，當時並已亮刀及要求其不要追上，並非在翻包包時，才
    拿出刀子等語明確（見同上本院審判筆錄第6 頁），且查，
    上開水果刀並非被害人所有之物，業據認定如前，被告當無
    可能以亮刀方式表示僅竊取該把水果刀，況被告於偵查中即
    已自承：伊因怕被害人靠近而亮刀，因為是刀，任何人看了
    會害怕，可以嚇止被害人等語明確在卷（見94年度偵字第10
    809 號卷第26頁、第27頁），足認被告係出於嚇阻被害人上
    前將其逮捕之目的，乃取出水果刀施以脅迫無訛，其上開辯
    解，應係臨訟飾卸之詞，不足採信。
３、從而，被告於遭被害人追躡之際，為脫免逮捕，確有對被害
    人積極施以脅迫之主觀意思及客觀行為無訛。本案事證至為
    明確，被告所犯前開準強盜犯行，堪予認定。
三、按刑法第329 條所規定之以強盜論者，即以強盜罪相當條文
    處罰之意，並非專以第328 條第1 項之強盜罪論，故第330
    條所謂犯強盜罪，不僅指自始犯強盜罪者而言，即依第329
    條以強盜論者，亦包括之，如此項準強盜有第321 條第1 項
    各款情形之一，自應依第330 條論處（最高法院25年度上字
    第6626號、42年度台上字第523 號判例意旨可資參照）；又
    按刑法第329 條所謂當場，固不以實施竊盜或搶奪者尚未離
    去現場為限，即已離盜所而尚在他人跟蹤追躡中者，仍不失
    為當場（最高法院25年度上字第1520號判例意旨參照）；再
    按刑法第321 條第1 項第3 款之攜帶兇器竊盜罪，係以行為
    人攜帶兇器竊盜為其加重條件，此所謂兇器，其種類並無限
    制，凡客觀上足對人之生命、身體、安全構成威脅，具有危
    險性之兇器均屬之，且祇須行竊時攜帶此種具有危險性之兇
    器為已足，並不以攜帶之初有行兇之意圖為必要（最高法院
    79年度台上字第5253號判例意旨參照）。查扣案如附表所示
    之剪刀、鉗子、瑞士刀、水果刀及尖鑽等物，均係金屬材質
    之堅硬、尖銳或鋒利工具，若持以行兇，依一般社會觀念，
    足以使人之身體、生命產生危險，堪認為兇器，被告攜帶該
    等兇器前往被害人住處竊盜得手財物後，因遭被害人查覺而
    一路追躡至住處外巷道，仍不失為當場，而被告於追躡過程
    中，於距離被害人約2 、3 公尺處，持水果刀脅迫被害人不
    得靠近，以脫免逮捕，其所為已足該當於準強盜罪中之脅迫
    要件。故核被告所為，係犯刑法329 條之準強盜罪，並有同
    法第321 條第1 項第3 款之加重情形，故應依同法第330 條
    第1 項之加重強盜罪論處。爰審酌被告正值盛年，理應奮發
    向上，竟不思循正途獲得財物，反以攜帶兇器方式侵入民宅
    行竊，嗣為脫免逮捕，復施以脅迫，所生危害甚鉅，並參酌
    其犯罪動機、目的、品行、智識程度、所得利益、案發後雖
    坦承竊盜，然否認準強盜犯行之態度等一切情狀，量處如主
    文所示之刑，以示懲儆，至公訴意旨求刑8 年6 月尚嫌過重
    ，併此敘明。又被告行為後，前於94年2 月2 日修正公布之
    刑法，已於95年7 月1 日施行，其中刑法第57條亦經修正，
    然依最高法院95年度第8 次刑事庭會議決議六、（一）之意
    旨，修正後刑法第57條之規定，為法院就刑之裁量審認標準
    見解之明文化，非屬法律之變更，無新舊法比較適用之問題
    ，附此敘明。
四、扣案之剪刀、鉗子、瑞士刀、水果刀各1 把、尖鑽4 支，均
    為被告所有，且供本案犯罪所用之物，業據認定如前，均應
    依刑法第38條第1 項第2 款之規定宣告沒收，至於扣案之手
    套1 雙，雖據被告坦承為其所有之物，然無證據證明與本案
    被告犯行有關，爰不予宣告沒收。
五、臺灣士林地方法院檢察署95年3 月17日甲○公95偵3917字第
    2251號函移送併案審理意旨略以：被告乙○○於95年3 月7
    日凌晨1 時20分許，在臺北市大同區○○○路○ 段236 巷45
    弄19號前，因拾得林禹臣所有之鑰匙1 支及機車遙控器1 台
    後予以侵占入己，並基於竊盜之犯意，以該遙控器啟動林禹
    臣所有之車牌號碼BKP-527 號機車引擎，欲將該機車騎走，
    當場遭巡邏員警查獲逮捕，因認被告涉犯刑法第320 條第3
    項、第1 項之竊盜未遂罪及同法第337 條之侵占遺失物罪，
    因上開2 罪名有牽連犯關係，而竊盜未遂罪與本案起訴之竊
    盜行為有連續犯之裁判上1 罪關係，應為原起訴效力所及，
    爰移請併案審理云云。惟按準強盜罪與竊盜罪之罪名及構成
    要件均不相同，自不能以連續犯論處（最高法院72年度台上
    字第1317號判決意旨參照），查本案起訴被告犯行部分，業
    經本院以被告犯準強盜罪，予以論罪科刑，併案意旨所指被
    告涉犯竊盜未遂及侵占罪嫌，揆諸上開說明，無從認與起訴
    犯行部分有裁判上1 罪之關係，要非本案起訴效力所及，基
    於不告不理原則，本院無從併予審究，應退由檢察官賡續偵
    處，併此敘明。
據上論斷，應依刑事訴訟法第299 條第1 項前段，刑法第329 條
、第330 條第1項、第38條第1 項第2 款，判決如主文。
本案經檢察官王以文到庭執行職務。
中    華    民    國    95    年    9     月    8     日
                  刑事第七庭審判長法  官  趙文卿
                                  法  官  楊得君
                                  法  官  吳祚丞
以上正本證明與原本無異。
如不服本判決，應於判決送達後10日內，向本院提出上訴狀。
                                  書記官  林立原
中    華    民    國    95    年    9     月    14    日
論罪法條：
中華民國刑法第330 條第1 項
犯強盜罪而有第321 條第1項 各款情形之一者，處7 年以上有期
徒刑。


司法院資訊處製作；財團法人民間司法改革基金會備份。
